【裁判字號】    87,易,1721
【裁判日期】    890804
【裁判案由】    詐欺
【裁判全文】
臺灣板橋地方法院刑事判決                        八十七年度易字第一七二一號
    公  訴  人  臺灣板橋地方法院檢察署檢察官
    被      告  丙○○
右列被告因詐欺案件，經檢察官提起公訴（八十六年度偵字第一八九二三號）及移送
併辦（臺灣板橋地方法院檢察署八十六年度偵字第一五四七八號、八十七年度偵字第
一三二０一號），本院判決如左：
    主  文
丙○○意圖為自己不法之所有，以詐術使人將本人之物交付，處有期徒刑壹年。
    事  實
一、丙○○基於意圖為自己不法之所有之犯意，於民國（下同）八十五年十月間某日
    ，在其臺北縣中和市○○街七巷八號之辦公室，向己○○佯稱在花蓮有一塊土地
    坐落於花蓮縣壽豐鄉○○段八之十六地號，距離花蓮之東華大學約八百公尺，共
    約二千七百坪（起訴書誤載為一千七百坪），每坪新臺幣（下同）六千元，土地
    總價款為一千六百九十萬二千四百九十元，具投資價值，可共同出資購買等語，
    致己○○誤信為真，而同意負責出資上開總價款之百分之三十，並於八十五年十
    月二十三日與丙○○簽立不動產合購契約書，而於八十五年十月二十四日，在上
    址給付丙○○二百六十五萬二千四百九十元（起訴書誤載為二百六十五萬二千七
    百九十元）。嗣於同年十一月十五日己○○因發現可疑，而向地主戊○○（即賣
    方）電詢，始發現上開土地之總價款僅為八百四十萬元（其中丙○○僅支付戊○○土地價款計一百七十五萬元），且上開土地實際坐落之位置亦不符（地號相同
    ），己○○方知受騙。
二、案經被害人己○○訴請臺灣板橋地方法院檢察署檢察官偵查起訴及移送併辦。
    理  由
一、訊據被告丙○○對於其在右揭時地以坐落於花蓮縣壽豐鄉○○段八之十六地號，
    距離花蓮之東華大學約八百公尺，共約二千七百坪，每坪六千元，土地總價款為
    一千六百九十萬二千四百九十元，具投資價值，可共同出資購買等語，致己○○
    同意負責出資上開總價款之百分之三十，並於八十五年十月二十三日與丙○○簽
    立不動產合購契約書，而於八十五年十月二十四日給付二百六十五萬二千四百九
    十元等情固坦承不諱，惟矢口否認有詐欺之犯行，辯稱：我是與己○○合資買地
    ，我並沒有詐欺己○○之意思云云。
二、經查，右揭事實，業據被告丙○○於偵查中供稱：「我有在八十五年十月間對己○○說花蓮有一塊土地，每坪六千元，土地總價款為一千六百多萬元，我有收受
    己○○所給付之二百六十五萬二千四百九十元，後來有還給他八十五萬元；我以
    總價八百八十萬元（含傭金在內）購買壽豐鄉之土地，我只付一百七十五萬元之
    價金，但另有罰金六十萬元，我向己○○說土地要一千六百（多）萬元，我有向
    己○○說土地離東華大學校區只八百多公尺。」等語，復於本院審理時供稱：「
    我約在八十五年九月間與戊○○訂立不動產買賣契約；我是拿己○○的錢其中一
    百七十五萬元付土地之價款，另八十五萬元已還給己○○。」等語，核與被害人
    己○○於偵查中及本院審理時所指述之情節相符，復據證人戊○○到庭結證明確
    ，並有丙○○與戊○○之不動產買賣契約、丙○○與己○○之不動產合購契約書
    、匯款單、丙○○於八十五年十一月三十日所立之確認書及土地位置簡圖、丙○○於八十五年十二月十八日所簽立之協議書各一份及支票二紙附卷可稽。矧被告
    當初於八十五年十月間為召攬己○○合資購買上開土地，其向己○○所表示之上
    開土地之實際坐落位置及總價款均不符，業據其供承在卷，復有被告於八十五年
    十一月三十日所立之確認書及土地位置簡圖、被告於八十五年十二月十八日所簽
    立之協議書各一份在卷足憑。又被告既係先向戊○○購地而訂立不動產買賣契約
    ，再召攬己○○合資購買上開土地，而其向己○○所表示之上開土地之實際坐落
    位置及總價款復均不符，致己○○因此陷於錯誤，而如數給付被告二百六十五萬
    二千四百九十元，又被告實際所支付之土地價款一百七十五萬元，係全部來自於
    己○○之資金，被告始終未盡其合資之義務即提出其合資比例之資金給地主，致
    合資購地之契約無法履行，顯見被告自始即無履約之意思及能力，其應有意圖為
    自己不法之所有之犯意至明。此外，被告復未能舉證以實其說，是被告所為之上
    開辯解，即無足採。事證明確，被告之犯行應堪認定。
三、核被告所為，係犯刑法第三百三十九條第一項之詐欺取財罪。爰審酌被告之品行
    、智識程度、生活狀況，其意圖為自己不法之所有，以合資買地為由，向己○○
    詐得二百六十五萬二千四百九十元，業如前述，被告犯罪之動機、目的、手段、
    犯罪所生之危害、犯罪後猶飾詞狡辯之態度及被告事後雖返還被害人八十五萬元
    ，但迄未與被害人達成民事和解並賠償全部損失等一切情狀，量處如主文所示之
    刑，以示懲儆。
四、移送併辦（臺灣板橋地方法院檢察署八十六年度偵字第一五四七八號、八十七年
    度偵字第一三二０一號）意旨略以：被告丙○○受甲○○○委託代繳被繼承人李
    文東之遺產稅一千二百六十九萬七千七百六十一元，而由甲○○○於八十四年間
    交付丙○○二百四十萬元（其餘由李文東之妻乙○○於八十四年間如數交付丙○○收受），詎被告僅代繳其中之二百六十九萬七千七百六十一元，而將其餘一千
    萬元侵占入己，經檢察官以被告丙○○此部分被訴背信、詐欺、侵占之犯行與本
    件論罪科刑之詐欺部分之犯行，有連續犯及牽連犯之裁判上一罪關係，而移送併
    辦；另被告丙○○於八十二年四月二十八日，召攬丁○○合資購買坐落於花蓮縣
    新城鄉○○段八二地號土地，由丁○○出資百分之十五之資金計三百零六萬元，
    詎丙○○事後竟將上開土地秘密出售，而未依約將土地出售所得之利潤依投資比
    例分給丁○○，並將丁○○所出資之上開資金侵占入己，亦經檢察官以被告丙○○此部分被訴侵占之犯行與本件論罪科刑之詐欺部分之犯行，有連續犯及牽連犯
    之裁判上一罪關係，而移送併辦云云。惟查，被告丙○○就上開移送併辦部分之
    犯行，係在不同之時間、地點向不同之被害人為之，且其所為之犯行，亦均未涉
    嫌詐欺（其中甲○○○之告訴狀雖誤載丙○○亦涉嫌常業詐欺，但依其所訴之事
    實，應係對丙○○提出背信及侵占之告訴，業據甲○○○對本件提出刑事附帶民
    事訴訟並委任訴訟代理人莊國明律師到庭請求本院依法將甲○○○告訴丙○○部
    分予以退併辦，另由檢察官依法辦理在卷），上開移送併辦部分，均係丙○○另
    行基於不同之犯意所為，其與本件上開論罪科刑部分自無連續犯或牽連犯之裁判
    上一罪關係，本院即無從併予審理，應退回由檢察官依法辦理，併予明。
據上論斷，應依刑事訴訟法第二百九十九條第一項前段，刑法第三百三十九條第一項
，罰金罰鍰提高標準條例第一條前段，判決如主文。
本案經檢察官黃重鋼到庭執行職務
中      華      民      國      八十九      年    八      月    四      日
                                      臺灣板橋地方法院刑事第一庭
                                          法  官  楊  千  儀
右正本證明與原本無異。
如不服本判決，應於判決送達後十日內，向本院提出上訴狀。
                                          書記官  王      明
中      華      民      國      八十九      年    八      月    十六    日
附錄本案論罪科刑法條全文：
刑法第三百三十九條
意圖為自己或第三人不法之所有，以詐術使人將本人或第三人之物交付者，處五年以
下有期徒刑、拘役或科或併科一千元以下罰金。
以前項方法得財產上不法之利益或使第三人得之者，亦同。
前二項之未遂犯罰之。
（罰金已依罰金罰鍰提高標準條例提高為十倍）


司法院資訊處製作；財團法人民間司法改革基金會備份。
